【裁判字號】    97,中簡上,653
【裁判日期】    970924
【裁判案由】    詐欺
【裁判全文】
臺灣臺中地方法院刑事判決           97年度中簡上字第653號
上  訴  人  臺灣臺中地方法院檢察署檢察官
被      告  乙○○
上列上訴人因被告詐欺案件，不服本院臺中簡易庭中華民國97年
5月5日97年度中簡字第1521號第一審刑事簡易判決（起訴案號：
96年度偵字第20476 號），提起上訴，本院管轄之第二審合議庭
判決如下︰
    主    文
原判決撤銷。
乙○○幫助意圖為自己不法之所有，以詐術使人將本人之物交付
，處拘役伍拾日，如易科罰金，以新臺幣壹仟元折算壹日；減為
拘役貳拾伍日，如易科罰金，以新臺幣壹仟元折算壹日。
    犯罪事實
一、乙○○明知個人在金融機構帳戶之存摺、提款卡係供自己使
    用之重要理財工具，關係個人財產、信用之表徵，且可預見
    存摺、提款卡及其密碼資料如交予他人使用，而未加以闡明
    正常用途，極易被利用為與財產有關之犯罪工具，竟仍不顧
    他人可能遭受財產上損害之危險，而基於縱若其金融機構之
    帳戶資料被利用作為詐欺取財之用，亦不違背其本意之幫助
    犯意，於民國95年3、4月間某日，在臺中市○○區○○街與
    北屯路交叉路口附近之「親親來來戲院」前，以借貸使用為
    名，將其先前於90年3月26日在臺中西屯郵局（局號：00000
    000 號）所開立之帳號00000000號活期儲蓄存款帳戶之存摺
    、晶片金融卡及密碼資料均出售交付予真實姓名、年籍均不
    詳，自稱「阿南」之成年男子，而容許該人所屬詐欺集團成
    員藉該帳戶資料以遂行詐欺取財犯罪。該「阿南」於取得乙
    ○○所提供之前揭郵局帳戶資料後，即與共組詐欺集團之其
    他成員，共同基於意圖為自己不法所有之犯意聯絡，撥打電
    話予臺北縣土城市之甲○○，向其佯稱如加入成為會員，會
    告知香港六合彩之明牌云云，使甲○○不疑有詐而陷於錯誤
    ，先後於95年9月1日、同年月6 日及同年10月30日，接續依
    對方指示將所有之新台幣（下同）4 萬元、8千元及8千元均
    匯入乙○○所開設之上開郵局帳戶內；未幾，即由前述詐欺
    集團成員持乙○○所提供之晶片金融卡與密碼資料，提領甲
    ○○遭詐騙所匯入之款項。嗣因甲○○發覺有異，乃知受騙
    而報警處理，始由警查悉上情。
二、案經臺中縣警察局大甲分局報請臺灣臺中地方法院檢察署檢
    察官偵查後，聲請以簡易判決處刑。
    理    由
壹、程序部分：
一、按被告以外之人（包括證人、鑑定人、告訴人、被害人及共
    同被告等）於審判外之陳述雖不符刑事訴訟法第159條之1至
    之4 等四條之規定，而經當事人於審判程序同意作為證據，
    法院審酌該言詞陳述或書面陳述作成時之情況，認為適當者
    ，亦得為證據；當事人、代理人或辯護人於法院調查證據時
    ，知有刑事訴訟法第159條第1項不得為證據之情形，而未於
    言詞辯論終結前聲明異議者，視為有前項之同意，同 法 第
    159條之5定有明文。立法意旨在於傳聞證據未經當事人之反
    對詰問予以核實，原則上先予排除。惟若當事人已放棄反對
    詰問權，於審判程序中表明同意該等傳聞證據可作為證據；
    或於言詞辯論終結前未聲明異議，基於尊重當事人對傳聞證
    據之處分權，及證據資料愈豐富，愈有助於真實發見之理念
    ，且強化言詞辯論主義，使訴訟程序得以順暢進行，上開傳
    聞證據亦均具有證據能力。
二、本件證人甲○○曾於警詢中為陳述，其性質屬傳聞證據，且
    其未再於法院審理中為陳述，復查無符合同法第159條之1至
    之4 等前四條之情形，其等所為之上開警詢筆錄，業經法院
    審理時予以提示並告以要旨，且各經檢察官及被告等人表示
    意見。當事人已知上述筆錄乃傳聞證據，且均未於言詞辯論
    終結前對該等筆錄內容異議，已擬制同意其有證據能力。本
    院審酌上開筆錄作成時，並無不當取供之情形，認為以之作
    為本案之證據亦屬適當，是證人甲○○於警詢中之證言自具
    有證據能力。
貳、實體部分：
一、訊據被告乙○○坦認確有於上揭時地，將前開其所設立臺中
    西屯郵局帳戶之存摺、晶片金融卡及密碼資料，均提供予真
    實姓名、年籍不詳，自稱「阿南」之成年男子所屬詐欺集團
    成員使用之事實，且該「阿南」所屬詐欺集團成員所為之前
    述詐欺犯行，亦據被害人甲○○於警詢中指述綦詳，並有郵
    政國內匯款執據、被告所設立上開郵局帳戶之郵政存簿儲金
    立帳申請書、儲戶使用帳戶、變更作業聲明（同意）書、客
    戶歷史交易清單等文件（均影本）在卷可參。又按刑法上之
    故意，分直接故意（確定故意）與間接故意（不確定故意）
    ，「行為人對於構成犯罪之事實，明知並有意使其發生者」
    為直接故意，「行為人對於構成犯罪之事實，預見其發生而
    其發生並不違背其本意者」為間接故意；一般人至金融機構
    開設帳戶並非難事，如非洗錢、犯罪等不法目的，依常情並
    無捨棄自己帳戶而迂迴收受他人帳戶使用之理，是被告對於
    「阿南」所屬詐欺集團成員可能將其所交付之郵局帳戶資料
    用來作為詐欺等非法用途上，應有所預見，且不違背其本意
    ，其竟仍提供帳戶資料予「阿南」所屬詐欺集團成員使用，
    足見「阿南」所屬詐欺集團成員將被告所提供之帳戶資料用
    來作為詐欺取財之用，為被告所容認及允許。另查金融機構
    帳戶可供款項之存匯、提領，係一般人均可輕易申請開設，
    並無任何資格條件之限制，且金融存款帳戶，事關存戶個人
    財產權益之保障，其與存戶印鑑章、提款卡結合，專屬性、
    私密性更形提高；除非本人或與本人具密切關係之人，難認
    有何理由可自由流通使用該存摺、印章；一般人亦均有應妥
    為保管存摺及提款卡，以防止存摺及提款卡被他人冒用之認
    識，縱有特殊情況偶有將存摺、提款卡交付他人之需，亦必
    深入瞭解其用途後始行提供使用，實乃吾人日常生活經驗與
    事理；且存摺及提款卡等有關個人財產、身分之物品，如淪
    落不明人士手中，極易被利用為與財產犯罪有關之犯罪工具
    ；而與他人於身分上不具密切關係之人，竟要求他人提供帳
    戶資料以為使用，此等行為，客觀上已屬可疑，且顯係供為
    某非正當資金進出使用，而隱瞞其流程及行為人身分曝光之
    不法意圖亦可預見；若此之社會現實，恆係一般人本於日常
    生活經驗即可體察，本件被告對此自亦難諉為不知，是被告
    提供其所開設之前揭郵局帳戶資料時，應有幫助他人犯詐欺
    取財罪之不確定故意，堪可認定。綜此，本件事證至臻明確
    ，被告幫助詐欺犯行洵堪認定。
二、查前開真實姓名、年籍均不詳，自稱「阿南」所屬詐欺集團
    成員，基於意圖為自己不法所有之犯意聯絡，以前述方式對
    被害人甲○○行騙，並致使被害人甲○○陷於錯誤，因而交
    付本人之財物，則「阿南」所屬詐欺集團成員所為，皆係犯
    刑法第339條第1項之詐欺取財罪。被告乙○○提供其所開設
    前揭郵局帳戶之存摺、晶片提款卡及密碼資料予「阿南」所
    屬詐欺集團成員，以為詐欺取財所用，係基於幫助他人詐欺
    取財之不確定故意，且所為屬詐欺取財罪構成要件以外之行
    為，核其所為則係犯刑法第30條第1項、第339條第1 項之幫
    助詐欺取財罪。被告幫助該不詳姓名之「阿南」所屬詐欺集
    團成員犯詐欺取財罪，為幫助犯，應依刑法第30條第2 項之
    規定，按正犯之刑減輕其刑。
三、原審認被告犯行事證明確，予以論罪科刑，固非無見，惟：
    被告行為後，中華民國96年罪犯減刑條例業於96年7 月16日
    施行，該條例第2 條第1項規定：「犯罪在中華民國96年4月
    24日以前者，除本條例另有規定外，依下列規定減刑：三、
    有期徒刑、拘役或罰金，減其刑期或金額二分之一。」查被
    告犯罪之時間係95年9月至10月間，且並無該條例第3條規定
    不得減刑之情形，自應依該條例第2 條第1項第3款之規定減
    其刑期1/2 。原審未就減刑部分予以審酌，容有未洽。檢察
    官上訴為有理由，原判決應予以撤銷改判。
四、爰審酌被告乙○○之素行，其明知所提供之帳戶資料將有可
    能遭人供做詐欺取財之工具，竟執意將其所申辦之郵局帳戶
    資料交付予不法份子使用，非惟幫助詐騙者遂行詐財目的，
    同時使詐欺者得以隱匿其真實身分，減少遭查獲之風險，愈
    使其肆無忌憚，助長犯罪之猖獗，破壞社會秩序，並衡酌本
    件被害人甲○○因遭詐騙而匯入被告帳戶內之款項合計約五
    萬餘元，金額非鉅，且被告犯後坦認犯行，尚見其悔悟之意
    之犯罪後態度等一切情狀，量處如主文所示之刑，並諭知易
    科罰金之折算標準。並依前開條例減其刑期1/2 ，同時諭知
    易科罰金之折算標準。
據上論斷，應依刑事訴訟法第455 條之1第1項、第3項、第371條
、第369條第1項前段、第364條、第299條第1項前段，刑法第339
條第1 項、第30條、第41條第1項前段，刑法施行法第1條之1第1
項、第2項前段，中華民國96年罪犯減刑條例第2條第1項第3款、
第7條、第9條，判決如主文。
中    華    民    國    97    年    9     月    24    日
                  刑事第六庭  審判長法  官  洪俊誠
                                    法  官  唐敏寶
                                    法  官  高英賓
上正本證明與原本無異。
本件不得上訴。
                                    書記官  司立文
中    華    民    國    97    年    9     月    24    日
附錄本案論罪科刑法條全文：
中華民國刑法第339條
意圖為自己或第三人不法之所有，以詐術使人將本人或第三人之
物交付者，處5年以下有期徒刑、拘役或科或併科1千元以下罰金
。
以前項方法得財產上不法之利益或使第三人得之者，亦同。
前二項之未遂犯罰之。
中華民國刑法第30條
幫助他人實行犯罪行為者，為幫助犯。雖他人不知幫助之情者，
亦同。
幫助犯之處罰，得按正犯之刑減輕之。


司法院資訊處製作；財團法人民間司法改革基金會備份。
